【裁判字號】    92,上訴,2623
【裁判日期】    920925
【裁判案由】    偽造貨幣
【裁判全文】
臺灣高等法院刑事判決                          九十二年度上訴字第二六二三號
    上  訴  人  乙○○
    即  被  告          國民
    指定辯護人  本院公設辯護人  甲○○
右上訴人因偽造貨幣案件，不服臺灣板橋地方法院九十二年度訴字第七三六號，中華
民國九十二年五月二十一日第一審判決（起訴案號：臺灣板橋地方法院檢察署九十二
年度偵字第三五三三號），提起上訴，本院判決如左：
    主  文
上訴駁回。
    事  實
一、乙○○前於民國（下同）八十四年間因背信案件，經臺灣板橋地方法院判處有期
    徒刑三月，上訴本院經駁回，並宣告緩刑三年確定；復於八十七年間因詐欺案件
    ，經臺灣彰化地方法院判處有期徒刑六月，經上訴臺灣高等法院臺中分院撤銷改
    判有期徒刑三月確定，因而遭撤銷前開緩刑宣告，所受二個三月有期徒刑則分別
    於八十九年十一月二十二日、八十八年四月二十一日執行完畢。仍不知悔改，竟
    意圖供行使之用，於九十一年十二月下旬某日，依中國時報分類廣告，打電話向
    持有偽造之新台幣（下同）面額一千元、五百元通用紙幣（下稱一千元、五百元
    偽鈔）之不詳姓名年籍綽號「阿南」（起訴書未載「阿南」）之成年人，按真鈔
    、偽鈔一比三之比例，以四千元訂購一千元、五百元偽鈔各八張（起訴書誤載為
    按一比五比例購買一千元、五百元偽鈔各十張），「阿南」隨即約在臺北縣中和
    市○○路廟口前將該等偽鈔交付予乙○○，乙○○乃加以收集之，並攜回臺北縣
    中和市○○路九十巷二弄二之三號住處，並拿取其中一張一千元偽鈔以酒精擦拭
    試驗而損壞丟棄。嗣於九十二年二月八日晚上七時二十分許，乙○○攜帶前開偽
    鈔行經臺北縣中和市市六十一號後門時，為警當場查獲，並自其身上扣得
    一千元偽鈔七張、五百元偽鈔八張。
二、案經臺北縣政府警察局永和分局報請臺灣板橋地方法院檢察署檢察官偵查起訴。
    理  由
一、右揭事實，業據被告乙○○於檢察官訊問（見偵查卷第二一至二二頁）及原審訊
    問（見原審卷第三十至三二頁）時承認不諱，並有被告於偵查中所提出中國時報
    分類廣告一張附卷（見偵查卷第二三頁至二八頁）及一千元偽鈔七張、五百元偽
    鈔八張扣案可資佐證，而此等偽鈔經送請中央銀行發行局鑑定結果，確屬偽造，
    此有該局九十二年四月四日台央發字第０九二００二二八三四號函一件在卷可稽
    。被告乙○○於本院訊問時辯稱：伊是依照報紙分類廣告，本以為是貸款，後被
    強迫換假鈔云云（見本院卷第三三頁至四十頁），然查依被告乙○○於檢察官偵
    訊時，所提供其據以撥打電話，問「阿南」購買偽鈔之時報分類廣告記載「錢換
    錢１：５」，此有該分類廣告可稽（見偵查卷第二三頁）此並非貸款之分類廣告
    ，被告依此小廣告打電話聯繫，自係欲以一比五之兌換比例，以錢（真鈔）換錢
    （偽鈔），所辯：本以為是貸款，後被強迫換假鈔云云，顯係卸責之語，尚不足
    採，被告乙○○依分類廣告，主動打電話聯繫「阿南」，欲以一比五之比例以真
    鈔換假鈔，顯有意圖供行使之用而收集偽造之紙鈔。另外，依上揭分類廣告記載
    ：錢換錢之比例是一比五，然被告於原審供稱：「我拿四千元換了一萬二千元，
    原來（指分類廣告所載）是以一比五，但是我發現是一萬二千元，所以又打電話
    給對方，對方說要換一萬元（指真鈔）以上才一比五」（見原審卷第三十頁），
    因此本件被告以真鈔換假鈔之比例係一比三，而非分類廣告所載之一比五，併予
    敘明。本件罪證明確，被告犯行洵堪認定。
二、查被告意圖供行使之用，按真鈔、偽鈔一比三之比例，以四千元訂購一千元、五
    百元偽鈔各八張，取得後加以收集之行為，核係觸犯刑法第一百九十六條第一項
    後段之意圖供行使之用而收集偽造之通用紙幣罪。又被告前於八十四年間因背信
    案件，經臺灣板橋地方法院判處有期徒刑三月，上訴本院經駁回，並宣告緩刑三
    年確定；復於八十七年間因詐欺案件，經臺灣彰化地方法院判處有期徒刑六月，
    經上訴臺灣高等法院臺中分院撤銷改判有期徒刑三月確定，因而遭撤銷前開緩刑
    宣告，所受二個三月有期徒刑則分別於八十九年十一月二十二日、八十八年四月
    二十一日執行完畢，此有本院被告全國前案紀錄表在卷足憑，其受有期徒執行完
    畢後五年以內再犯有期徒刑以上之本罪，為累犯，應依刑法第四十七條規定加重
    其刑。末查：被告收集偽鈔之行為固無足取，然其收集之次數僅一次，且收集之
    數量尚少，又未加以使用，觀其犯罪情節應屬輕微，其復因一時失慮致肇犯行，
    犯罪後又承認犯行，尚具悔意，而其所犯本罪法定本刑為三年以上十年以下有期
    徒刑，得併科五千元以下罰金，與其犯罪情節相較，實屬情輕法重，客觀上足以
    引起一般同情，顯有堪資憫恕之處，是本院認即令處以法定最低刑度猶嫌過重，
    爰依刑法第五十九條規定酌減其刑，並依刑法第七十一條第一項規定，先加後減
    。原審因此認定，依刑法第一百九十六條第一項後段、第四十七條、第二百條、
    第五十九條，罰金罰鍰提高標準條例第一條前段之規定，並審酌被告之品行、智
    識  程度、犯罪之動機、目的，其收集偽鈔行為，對社會金融秩序所生之危害程
    度，以及犯罪後承認犯行等一切情狀，量處有期徒刑一年八月，至扣案之一千元
    偽鈔七張、五百偽鈔八張，係偽造之通用紙幣，應依刑法第二百條規定，不問屬
    於犯人與否，均宣告沒收之，其認事用法及量刑均無不當。被告上訴否認有意圖
    使用偽鈔之意思云云，核無理由，應予駁回。
據上論斷，應依刑事訴訟法第三百六十八條，判決如主文。
本案經檢察官田炳麟到庭執行職務。
中      華      民      國    九十二    年      九      月    二十五    日
                              臺灣高等法院刑事第十二庭
                                  審判長法  官  劉  景  星
                                        法  官  陳  博  志
                                        法  官  沈  宜  生
右正本證明與原本無異。
如不服本判決，應於收受送達後十日內向本院提出上訴書狀，其未敘述上訴之理由者
並得於提起上訴後十日內向本院補提理由書（均須按他造當事人之人數附繕本）。
                                        書記官  魏  淑  娟
中      華      民      國    九十二    年      九      月    二十九    日
附錄本件論罪科刑法條：
中華民國刑法第一百九十六條
 (行使收集或交付偽造變造通貨、幣券罪)
行使偽造、變造之通用貨幣、紙幣、銀行券，或意圖供行使之用而收集或
交付於人者，處三年以上十年以下有期徒刑，得併科五千元以下罰金。
收受後方知為偽造、變造之通用貨幣、紙幣、銀行券而仍行使，或意圖供
行使之用而交付於人者，處五百元以下罰金。
第一項之未遂犯罰之。


司法院資訊處製作；財團法人民間司法改革基金會備份。
